【裁判字號】    97,上,162
【裁判日期】    971217
【裁判案由】    返還消費借貸款
【裁判全文】
臺灣高等法院民事判決                   97年度上字第162號
上  訴  人  中國信託商業銀行股份有限公司
法定代理人  己○○
訴訟代理人  甲○○
            乙○○
            丙○○
            戊○○
被 上訴 人  丁○○
上列當事人間請求返還消費借貸款事件，上訴人對於中華民國96
年12月14日台灣板橋地方法院96年度訴字第1136號第一審判決提
起上訴，本院於97年12月3日言詞辯論終結，判決如下：
    主  文
上訴駁回。
第二審訴訟費用由上訴人負擔。
    事實及理由
一、上訴人起訴主張：
    原審共同被告暐宏實業有限公司（下稱暐宏公司）邀同被上
    訴人及原審共同被告李承翰、盧坤、王聰義為連帶保證人，
    於民國94年2月5日向上訴人借款新台幣（下同）280萬元，
    約定到期日為97年2月5日，利息按年息12.88%計算，自實際
    撥款日起，依年金法按月攤還本息，逾期清償在6個月以內
    者，按上開利率10%，在6個月以上者，按上開利率20%計付
    違約金。詎暐宏公司未依約履行，僅清償本金260,672元及
    至94年6月4日止之利息，其餘部分迄未清償，依授信約定書
    第5條約定，借款視為全部到期，爰依消費借貸及連帶保證
    之法律關係，請求被上訴人與原審共同被告暐宏公司、李城
    翰、盧坤、王聰義連帶給付2,539,328元及自94年6月5日起
    至清償日止，按年息12.88%計算之利息，並自94年7月6日起
    至清償日止，其逾期在6個月以內者，按上開利率10%，逾期
    超過6個月者，按上開利率20%計算之違約金。
  （原審就被上訴人部分為上訴人敗訴之判決，經上訴人提起上
    訴。至上訴人另依消費借貸及連帶保證之法律關係請求原審
    共同被告連帶給付部分，經原審判決准許，未據原審共同被
    告聲明不服，非本院審理範圍。）
    並於本院聲明：
    (一)原判決有關駁回被上訴人之訴部分廢棄。
    (二)被上訴人應與暐宏公司、李承翰、盧坤、王聰義連帶給付
      上訴人2,539,328元及自94年6月5日起至清償日止，按年
      息12.88%計算之利息，並自94年7月6日起至清償日止，其
      逾期在6個月以內者，按上開利率10%，逾期超過6個月者
      ，按上開利率20%計算之違約金。
二、被上訴人則以：被上訴人從未在系爭借據上簽名蓋章，保證
    人並不是被上訴人之簽名，且其並不認識李承翰、盧坤、王
    聰義等人等語，資為抗辯。
    並於本院聲明：上訴駁回。
三、兩造不爭執之事實：
    暐宏公司邀同李承翰、王聰義、盧坤為連帶保證人，於94年
    2月5日向上訴人借款280萬元（下稱系爭借款），約定到期
    日為97年2月5日，利息按年息12.88%計算，自實際撥款日起
    ，依年金法按月攤還本息，逾期清償在6個月以內者，按上
    開利率10%，在6個月以上者，按上開利率20%計付違約金。
    詎暐宏公司僅清償系爭借款本金260,672元及至94年6月4日
    止之利息，其餘部分則未依約履行，依授信約定書第5條約
    定，借款視為全部到期，尚欠上訴人2,539,328元及自94年6
    月5日起至清償日止，按年息12.88%計算之利息，並自94年7
    月6日起至清償日止，逾期在6個月以內者，按上開利率10%
    ，逾期超過6個月者，按上開利率20%計算之違約金。
四、兩造之爭點及論斷：
    上訴人主張被上訴人亦為系爭借款之連帶保證人，應與暐宏
    公司、李承翰、盧坤、王聰義等人負連帶給付責任等語。為
    被上訴人所否認，並以前揭情詞置辯。是本件兩造爭點為：
    系爭借款契約及授信約定書上之簽名及印文是否真正？茲論
    述如下：
  (一)按當事人主張有利於己之事實者，就其事實有舉證之責任
      ，又私文書應由舉證人證其真正，民事訴訟法第277條、
      第357條前段分別定有明文。本件上訴人主張被上訴人擔
      任系爭借款之連帶保證人之事實，既為被上訴人所否認，
      自應由上訴人就被上訴人有為保證之事實，負舉證之責任
      。又上訴人就上開主張之事實，雖據提出借款契約及授信
      約定書各1件為證，惟被上訴人否認該文書之真正，依上
      開說明，亦應由上訴人舉證證明上開文書之真正。
  (二)本院依上訴人聲請，調閱被上訴人平日簽名書寫資料，併
      同系爭借款契約原本上之被上訴人簽名，先後送請法務部
      調查局、憲兵司令部刑事鑑識中心鑑定系爭借款契約及授
      信約定書原本上「丁○○」簽名之真正，均因送鑑參考之
      被上訴人簽名字跡資料不足致無從比對鑑定，此有法務部
      調查局97年5月9日調科貳字第09700180930號函、憲兵司
      令部刑事鑑識中心97年10月21日憲直刑鑑字第0970001590
      號函附卷可稽（見本院卷頁30、90）。此外，兩造均無法
      補足再行送驗之相關筆跡鑑定參考資料，而上訴人就系爭
      借款契約、授信約定書上「丁○○」簽名、印文之真正及
      所主張被上訴人為系爭借款連帶保證人之事實，復未提出
      其他證據舉證以實其說。則上訴人主張被上訴人為系爭借
      款之連帶保證人云云，即難憑採。上訴人訴請被上訴人連
      帶給付系爭借款及利息、違約金，自不應准許。
五、綜上所述，上訴人依消費借貸及連帶保證契約之法律關係，
    請求被上訴人應與暐宏公司、李承翰、盧坤、王聰義連帶給
    付2,539,328元及自94年6月5日起至清償日止，按年息12.88
    %計算之利息，並自94年7月6日起至清償日止，其逾期在6個
    月以內者，按上開利率10%，逾期超過6個月者，按上開利率
    20%計算之違約金，為無理由，不應准許。原審為上訴人敗
    訴之判決，於法並無不合。上訴意旨指摘原判決不當，求予
    廢棄改判，為無理由，應予駁回。
六、據上論結，本件上訴為無理由，依民事訴訟法第449條第1項
    、第78條，判決如主文。
中    華    民    國    97    年    12    月    17    日
                    民事第十四庭
                        審判長法  官  張  蘭
                              法  官  黃麟倫
                              法  官  鄭純惠
正本係照原本作成。
如不服本判決，應於收受送達後20日內向本院提出上訴書狀，其
未表明上訴理由者，應於提出上訴後20日內向本院補提理由書狀
（均須按他造當事人之人數附繕本）上訴時應提出委任律師或具
有律師資格之人之委任狀；委任有律師資格者，另應附具律師資
格證書及釋明委任人與受任人有民事訴訟法第466條之1第1項但
書或第2項（詳附註）所定關係之釋明文書影本。
中    華    民    國    97    年    12    月    17    日
                              書記官  劉麗芬
附註：
民事訴訟法第466條之1（第1項、第2項）：
對於第二審判決上訴，上訴人應委任律師為訴訟代理人。但上訴
人或其他法定代理人具有律師資格者，不在此限。
上訴人之配偶、三親等內之血親、二親等內之姻親，或上訴人為
法人、中央或地方機關時，其所屬專任人員具有律師資格並經法
院認為適當者，亦得為第三審訴訟代理人。


司法院資訊處製作；財團法人民間司法改革基金會備份。
